臺灣板橋地方法院民事判決　　　　　　　100年度訴字第677號
原　　　告　劉賢能　
訴訟代理人　李長彥律師
複代理人　　黃柏承律師
被　　　告　林威佐　
上列當事人間因刑事附帶民事訴訟請求侵權行為損害賠償事件，
經本院刑事庭裁定移送前來（99年度簡附民字第386 號），本院
於中華民國100年5月13日言詞辯論終結，判決如下：
    主      文
被告應給付原告新台幣參拾萬元，及自民國九十九年十月十八日
起至清償日止，按年息百分之五計算之利息。
原告其餘之訴駁回。
訴訟費用由被告負擔十分一，餘由原告負擔。
本判決第一項得假執行；但被告如以新台幣參拾萬元為原告預供
擔保後，得免為假執行。
原告其餘假執行之聲請駁回。
    事實及理由
一、原告主張：緣被告明知訴外人王慧君與原告有婚姻關係，係
    有配偶之人，竟基於與之相姦之犯意，於民國98年4 月21日
    晚間7 時許，在新北市土城區某汽車旅館內，與王慧君發生
    姦淫行為，經台灣板橋地方法院檢察署檢察官以99年度偵字
    第21366 號聲請簡易判決處刑，並由鈞院刑事庭以99年度簡
    字第8099號刑事簡易判決判處有期徒刑2 月確定在案。被告
    之行為，顯係以背於善良風俗之方法，致原告基於婚姻關係
    之夫妻身分法益及婚姻圓滿幸福之利益遭受損害。原告因被
    告誘拐配偶王慧君，致2 人發生通姦行為數十次，令原告身
    心俱疲，影響工作，並嚴重損及原告之人格尊嚴，況通姦行
    為遭揭發後，被告態度極度惡劣，完全不顧原告身心所受之
    創傷，非但未加改過自省，卻仍與王慧君聯絡頻繁，欲再度
    對王慧君誘姦而繼續侵害原告基於夫妻關係之身分法益，原
    告所受之痛苦至鉅，實非筆墨足以形容，又被告行為既為法
    所不許，且其行為已嚴重破壞原告基於婚姻關係維持家庭生
    活幸福圓滿，自屬情節重大。爰依民法第184 條、第195 條
    第1 、3 項侵權行為之規定提起本訴，請求被告賠償精神慰
    撫金新台幣（下同）350 萬元等語，並聲明：被告應給付原
    告350 萬元及自起訴狀繕本送達翌日起至清償日止，按年息
    5%計算之利息；願供擔保請准宣告假執行。
二、被告則以：被告起初並不知王慧君係有配偶之人，被告剛認
    識王慧君時，王慧君告知被告晚上都為一人睡覺，抱怨夜晚
    寂寞難耐，致使被告以為王慧君是離婚之人，加上王慧君不
    斷主動引誘被告，以致被告無法抗拒其誘惑，進而發生性關
    係。經過多次性關係後，王慧君才告知其夫即原告上大夜班
    ，並且常說其夫妻玩性愛3P遊戲，即原告曾多次主動幫王慧
    君找其他男子與其同時發生性關係，與原告自己之網友玩視
    訊性愛遊戲，王慧君亦曾告知被告在被告之前也有多位「外
    公」，王慧君與被告閒聊時談到她親自告知原告喜歡某位男
    同事，原告亦全然欣然同意，以上種種均使被告認為王慧君
    夫婦性觀念開放。王慧君一開始即知被告係有配偶之人，卻
    刻意誘惑被告與其發生姦淫行為，破壞被告家庭生活，被告
    在認識王慧君之前，從未有過不正常之婚外行為，事發後，
    被告配偶發現被告與王慧君姦情後，被告在第一時間即告知
    王慧君不再連絡，但王慧君仍不斷主動連絡被告，意圖再誘
    拐被告繼續見面，並在度糾纏被告，被告予以拒絕後，王慧
    君依然再傳簡訊到被告手機。王慧君不斷主動連絡被告，待
    被告不理會後，王慧君竟仍多次在網站上一再更改自己暱稱
    為被告暱稱，以示表達愛意，試圖挽回被告，以致被告之配
    偶一再受到刺激而精神崩潰，迫使被告離婚，被告亦為此事
    件因王慧君之糾纏之受害者。被告認為原告有事先縱容和事
    後宥恕情況。事先縱容部分：原告與王慧君為縱欲主義者，
    原告夫妻經常與網友玩性愛視訊，原告亦經常幫其妻安排3P
    性交對象，王慧君在網站多次提起，既然原告都能以不在乎
    配偶與其他男人發生肉體關係，亦且幫其配偶找男人，現卻
    以被告與王慧君發生關係稱導致其精神損害，似乎牽強。事
    後宥恕部分：99年1 月18日偵查庭中，原告陪同王慧君前來
    偵查庭時，一直替王慧君向被告前妻求情，求被告前妻原諒
    王慧君，原告亦有主動和被告前妻之律師提及和解之意願。
    原告對王慧君在第一時間即放棄刑事告訴，似乎不合常理。
    且王慧君在99年10月20日的臉書上提到幫原告做愛夫手工皂
    及夫妻相愛照片，所以原告夫妻根本未受此事件影響，感情
    仍恩愛有加。原告婚姻20多年，其配偶王慧君之婚外性關係
    對象除被告外，尚有他人，在與被告關係被發現後，亦不久
    馬上又尋找新對象，原告明知王慧君為此種個性，不但姑息
    縱容，現竟提告，若要提出告訴，為何僅被告1 人？實為王
    慧君被揭發姦情後，知悉被告前妻堅持依法提告，王慧君即
    唆使原告向被告提出民刑事訴訟以為制衡，以減輕賠償，降
    低損失，意圖逃避法律責任。當初原告在偵查庭時提供一份
    即時通聊天紀錄，此聊天紀錄至少是5 年前的資料，被告對
    此證據質疑，已婚人士怎可能毫不避諱將自己偷情紀錄記載
    於個人電腦且保存多年，足以證明原告早已知情，且縱容王
    慧君與外人通姦，等時機成熟後再藉機提告，被告存疑原告
    夫妻是否對被告有計畫仙人跳？否則必須解釋為何要求賠償
    金額為350 萬元？被告與王慧君被揭發姦情後，知悉被告前
    妻堅持依法提告，竟唆使原告向被告提民刑事告訴以為制衡
    ，用以平衡賠償金額，且原告在第一時間立刻放棄對王慧君
    告訴，現又協助王慧君損害債權行使，於99年12月21日將27
    筆土地全數無償贈與原告，原告即為同犯，共同損害被告前
    妻債權行使。關於精神慰撫金部分，目前被告上有老母要扶
    養，下有小孩教育費要負擔，且尚有貸款150 萬元與信用卡
    付負債25萬元，共計負債約175 萬元。被告依據上述，認原
    告鉅額之主張不合理，被告實無力負擔。被告因此事件付出
    極慘痛代價，妻離子散，家庭破滅，眾叛親離，雖屬自食其
    果，但被告自知犯錯，只能接受苦果。反之，被告被王慧君
    糾纏以致婚姻破裂，實為最大受害人，且事實證明原告夫妻
    仍然恩愛，原告也無精神損害問題，被告亦無妨礙原告家庭
    和諧，若原告因此得到賠償金額，更可讓原告夫妻再肆無忌
    憚對其他人運用此方法得逞等語茲為抗辯，並為答辯聲明：
    原告之訴及假執行之聲請均駁回；如受不利之判決，願提供
    擔保免為假執行。
三、原告主張被告明知王慧君與其有婚姻關係，為有配偶之人，
    竟基於相姦之犯意，於98年4 月21日晚間7 時許，在新北市
    土城區某汽車旅館內，與王慧君為姦淫行為一節，除經被告
    於上開刑事案件偵查中坦承不諱（見台灣板橋地方法院檢察
    署99年度他字第3871號偵查卷99年7 月8 日訊問筆錄），復
    經王慧君於該刑事案件證述明確，並陳稱：被告知道伊有配
    偶，伊與被告認識3 、4 年，被告早知道伊有配偶等語在卷
    （見上開偵查卷99年6 月25日訊問筆錄），且有被告與王慧
    君自97年6 月起至98年4 月26日止於巴布網站之通訊資料可
    佐（見臺灣板橋地方法院檢察署98年度他字第6738號偵查卷
    影本第27至88頁），依該通訊內容，顯然被告明知王慧君為
    有配偶之人，卻介入原告之婚姻生活，已破壞原告婚姻生活
    之圓滿狀態。而被告相姦之刑事責任部分，亦經本院99年度
    簡字第8099號刑事簡易判決判處有期徒刑2 月確定在案等情
    ，有上開案卷影本可證，是原告上揭主張之事實，堪信為真
    實。
四、被告雖另以：原告有事前縱容及事後宥恕之情形等前揭情詞
    置辯，惟為原告所否認。被告雖提出王慧君97年11月間、98
    年2 、3 月間於巴布網站與他人通訊內容9 紙（見本院訴字
    卷第40至48頁）、王慧君於臉書上之資料2 紙（見本院訴字
    卷第63至64頁）等件為證，然上開通訊內容及臉書資料皆為
    王慧君單方所言所為，並不能證明其內容與原告有關部分為
    真實，自亦無法用以證明原告有縱容或宥恕王慧君與被告發
    生姦淫之行為。至被告辯稱：原告對王慧君在第一時間即放
    棄刑事告訴，且原告夫妻現仍恩愛，可認原告已宥恕一節。
    按通姦之雙方對於配偶之他方應構成共同侵權行為（最高法
    院55年台上字第2053號判例參照），又數人共同不法侵害他
    人之權利者，連帶負損害賠償責任，民法第185 條第1 項前
    段固亦有明文。惟夫妻之一方對於其配偶與人通姦，事後宥
    恕，須有寬容其行為而願繼續維持婚姻生活之感情表示，始
    足當之；不得僅以其知悉其配偶與人通姦而聽任之，或以其
    對其配偶未提出告訴，或經告訴後撤回其告訴，不追究刑事
    責任，即認其已為宥恕，有最高法院91年度台上字第352 號
    、87年度台上字第2304號、69年度台上字第840 號裁判要旨
    可參。是不能以原告未對其配偶王慧君提出刑事告訴，或撤
    回對王慧君之刑事告訴，即認原告有宥恕王慧君之意，自更
    不能因此認原告有宥恕被告之意。再者，被告並未提出證據
    證明原告有免除王慧君侵權行為損害賠償債務之意，是共同
    侵權行為人即被告自不能解免其對原告之損害賠償之責。故
    被告上開所辯，均無足採。
五、按因故意或過失，不法侵害他人之權利者，負損害賠償責任
    。故意以背於善良風俗之方法，加損害於他人者亦同；不法
    侵害他人之身體、健康、名譽、自由、信用、隱私、貞操，
    或不法侵害其他人格法益而情節重大者，被害人雖非財產上
    之損害，亦得請求賠償相當之金額。此項規定，於不法侵害
    他人基於父、母、子、女或配偶關係之身分法益而情節重大
    者，準用之，民法第184 條第1 項、第195 條第1 項前段、
    第3 項分別定有明文。又婚姻係以夫妻之共同生活為其目的
    ，配偶應互相協力保持其共同生活之圓滿安全及幸福，而夫
    妻互守誠實，係為確保其共同生活之圓滿安全及幸福之必要
    條件，故應解為配偶因婚姻契約而互負誠實之義務，配偶之
    一方行為不誠實，破壞共同生活之圓滿安全及幸福者，即為
    違反因婚姻契約之義務而侵害他方之權利（最高法院55 年
    台上字第2053號判例參照）。而通姦足以破壞夫妻間之共同
    生活而非法之所許，此從公序良俗之觀點可得斷言，此即侵
    害他人基於配偶關係之身分法益而情節重大之情形，通姦之
    雙方對於配偶之他方應構成共同侵權行為。經查，本件被告
    明知王慧君為有配偶之人，竟與王慧君相姦，是被告即係以
    背於善良風俗之方法，加損害於王慧君之配偶即原告，已構
    成侵害原告基於配偶關係之身分法益，情節重大，足致原告
    在精神上受有相當程度之痛苦甚明，是原告依上開法文規定
    ，請求被告負侵權行為損害賠償之責，即屬有據。次按不法
    侵害他人之人格權，被害人受有非財產上損害，請求加害人
    賠償相當金額之慰撫金時，法院對於慰撫金之量定，應斟酌
    實際加害情形、所造成之影響、被害人痛苦之程度、兩造之
    身分地位經濟情形及其他各種狀況，以核定相當之數額（最
    高法院47年台上字第1221號、51年台上字第223 號判例參照
    ）。查原告與王慧君於76年間結婚，有其等戶籍資料之登載
    可稽，迄被告與王慧君為前開相姦行為時，已結婚逾22年。
    又原告陳稱其擔任司機工作，每月收入約5 萬元等語，被告
    陳稱其為專科畢業，從事管理研發與生產線工作，每月收入
    約5 萬元等語，且為兩造所互未爭執，本院審酌上情，及原
    告名下有土地31筆，另有薪資、利息等所得；被告則有薪資
    、執行業務所得（見本院訴字卷第13至21頁兩造稅務電子閘
    門財產所得調件明細表）；並參酌附於偵查卷內之被告與王
    慧君間之巴布網站之通訊資料顯示，被告早自97年6 月起即
    已介入原告與王慧君間之婚姻生活，而早已破壞原告基於配
    偶身分之法益，侵害原告婚姻共同生活之圓滿、安全及幸福
    ，時間非短，被告並進而與王慧君為相姦之行為，影響原告
    婚姻生活之侵害程度，以及原告所受精神上痛苦情形等一切
    情狀，認原告請求被告賠償精神上所受之非財產損害，以30
    萬元為適當，逾此金額之請求，則屬過高，應予駁回。
六、從而，原告依侵權行為之法律關係，請求被告給付30萬元，
    及自起訴狀繕本送達翌日即99年10月18日起（見本院簡附民
    字卷第9 頁送達證書）至清償日止，按年息5 % 計算之利息
    ，為有理由，應予准許；逾此金額之請求，則無理由，不應
    准許。
七、兩造分別陳明願供擔保請准宣告假執行及免為假執行，經核
    原告勝訴部分，因所命給付金額未逾50萬元，爰依職權宣告
    假執行，並酌定相當之擔保金額准被告供擔保後免為假執行
    。至原告敗訴部分，其假執行之聲請則失所附麗，應併駁回
    。
八、本件事證已臻明確，兩造其餘主張攻擊防禦方法及所提證據
    ，經審酌後認於本判決結果不生影響，爰不一一論述，附此
    敘明。
結論：本件原告之訴為一部有理由，一部無理由，依民事訴訟法
第79條、第389條第1項第5款、第392 條，判決如主文。
中    華    民    國   100    年    5     月    30    日
                  民事第一庭    法  官  黃信樺
以上正本係照原本作成
如對本判決上訴，須於判決送達後20日內向本院提出上訴狀。如
委任律師提起上訴者，應一併繳納上訴審裁判費。 
中    華    民    國   100    年    5     月    30    日
                                書記官  李佳靜